臺灣高等法院刑事判決　　　　　　　　96年度上訴字第2845號
上　訴　人
即　被　告　甲○○
上列上訴人因毒品危害防制條例案件，不服臺灣板橋地方法院96
年度訴字第1105號，中華民國96年5月28日第一審判決（起訴案
號：臺灣板橋地方法院檢察署96年度毒偵字第1775號），提起上
訴，本院判決如下：
    主  文
原判決撤銷。
甲○○施用第一級毒品，累犯，處有期徒刑柒月，減為有期徒刑
參月又拾伍日，如易科罰金，以新臺幣壹仟元折算壹日。
扣案第一級毒品海洛因淨重零點壹公克，沒收銷燬之；扣案包裹
上開第一級毒品海洛因之包裝袋壹個，沒收之。
    事  實
本院認定之犯罪事實與原審判決書（如附件）事實欄之記載相同
，茲引用之。
    理  由
一、引用原判決書（如附件）理由欄所記載之證據。
二、被告提起上訴略以: 伊前有多次施用第一級毒品犯行，請依
    集合犯關係，與本件一併審理云云。惟查：
  (一)按刑法及刑法施行法業於民國（下同）94年2月2日經總統
      以華總一義字第09400014901號令修正公布，並自95年7月
      1日施行，修正後刑法已刪除修正前刑法第56條連續犯之
      規定，是被告縱有如上訴意旨所指多次施用毒品之行為，
      荀係基於概括犯意，於密切之期間反覆實施同一基本構成
      要件之行為，亦無依修正前刑法第56條連續犯之規定論以
      一罪並加重其刑之餘地，殆無疑義。
  (二)又參諸刪除修正前刑法第56條之立法理由，乃為避免先前
      因適用連續犯之規定所衍生鼓勵犯罪之弊，致使國家刑罰
      權之行使發生不合理現象。至於刪除連續犯之規定後，則
      視具體情形依行為個數予以數罪併罰抑或認係一罪，亦即
      回歸依行為個數予以論罪科刑之原則。茲被告認伊於再有
      施用毒品之行為，與本件有罪事實間為集合犯之關係，此
      項論據尚難認於法有據；否則，如將被告於起訴後判決確
      定前之期間內多次施用毒品之行為，認定均屬集合犯而僅
      論以一罪，相較於修正前刑法連續犯之規定，除範圍得以
      更加擴張外，而無法定加重其刑之適用，豈為事理之平？
      申言之，苟認被告再有施用毒品之行為，均屬集合犯關係
      ，則刪除連續犯規定藉以避免衍生鼓勵犯罪之弊，致使國
      家刑罰權之行使發生不合理現象之立法目的無法實現外，
      反較修正前刑法連續犯衍生之缺失更加嚴重，當非刑法修
      正之本意。
  (三)況被告所稱前有多次施用第一級毒品，顯屬另一獨立施用
      毒品之行為，實難單以被告亦觸犯相同之毒品危害防制條
      例第十條第一項施用第一級毒品罪名，即謂其先後多次獨
      立施用毒品之行為，為集合犯之關係。
  (四)綜上所述，本院認被告雖前有多次施用第一級毒品，與本
      件非屬集合犯之關係，本院依法無從併予審理。
三、核被告所為，係犯毒品危害防制條例第10條第1項之施用第
    一級毒品罪。被告為施用海洛因而持有海洛因之行為，係其
    施用毒品犯行之當然結果，不另論罪。查被告前因贓物、竊
    盜案件，分別經臺灣桃園地方法院以92年度簡字第17 4號、
    原審以93年度簡上字第283號判決判處有期徒刑5 月、7月確
    定，經接續執行上開徒刑，於95年7月7日縮刑期滿執行完畢
    ，有本院被告前案紀錄表在卷，其於有期徒刑執行完畢5年
    內故意再犯本案有期徒刑以上之罪，係屬累犯，應依刑法第
    47條第1項規定加重其刑。
四、原審予以論科，固非無見，惟查被告犯罪在96年4月24日以
    前，合於中華民國96年罪犯減刑條例第2條第1項第3款之規
    定，原審未及適用，尚有未合。被告提起上訴，雖無理由，
    惟原判決既有可議，自屬無可維持，應予撤銷改判。爰審酌
    被告不思尋求正當之身心發展，施用足以導致精神障礙、性
    格異常，甚至造成生命危險之毒品，戕害一己之身心健康，
    對社會治安可能之危害程度非微，惟其於犯後尚能坦認犯行
    等一切情狀，量處有期徒刑7月。又被告犯罪在96年4月24
    日以前，合於中華民國96年罪犯減刑條例第2條第1項第3款
    之規定，依法減其刑期2分之1，減為有期徒刑3月又15日，
    並諭易科罰金之折算標準。扣案之海洛因（淨重0.1公克）
    ，係查獲之第一級毒品，依毒品危害防制條例第18條第1項
    前段規定，諭知沒收銷燬之；另扣案包裹上開海洛因之包裝
    袋1個，係用於包裝毒品，防止其裸露、潮濕，供其攜帶施
    用毒品所用之物，且屬被告所有，業經被告供明在卷，併依
    刑法第38條第1項第2款規定，宣告沒收之。至扣案之注射針
    筒2支與生理食鹽水1瓶，實係於上開時地一同為警查獲之鄭
    金發個人出資所購買者，業據被告迭次陳明無誤，核與鄭金
    發於警詢時之證述相符，故上開物品既非違禁物，且亦非屬
    被告所有之物，爰不予宣告沒收，附此敘明。
據上論斷，應依刑事訴訟法第369條第1項前段、第373條、第364
條、第299條第1項前段，毒品危害防制條例第10條第1項、第18
條第1項前段，刑法第11條前段、第47條第1項、第38條第1項第2
款、第41條第1項前段、中華民國96年罪犯減刑條例第2條第1項
第3款、第7條第1項第2項、刑法施行法第1條之1，判決如主文。
本案經檢察官張啟彬到庭執行職務。
中　　華　　民　　國　　96　　年　　8　　月　　23　　日
　　　　　　　　　刑事第十六庭  審判長法　官  葉騰瑞
　　　　　　　　　　　　　　　　　　  法　官  莊明彰
　　　　　　　　　　　　　　　　　　  法　官  吳鴻章
以上正本證明與原本無異。
如不服本判決，應於收受送達後十日內向本院提出上訴書狀，其
未敘述上訴之理由者並得於提起上訴後十日內向本院補提理由書
（均須按他造當事人之人數附繕本）。
                                      書記官  魏淑娟
中　　華　　民　　國　　96　　年　　8 　　月　　23　　日
附錄：本案論罪科刑法條全文
毒品危害防制條例第10條
施用第一級毒品者，處 6 月以上 5 年以下有期徒刑。
施用第二級毒品者，處 3 年以下有期徒刑。
